【裁判字號】    98,易,657
【裁判日期】    990928
【裁判案由】    傷害
【裁判全文】
臺灣桃園地方法院刑事判決               98年度易字第657號
公  訴  人  臺灣桃園地方法院檢察署檢察官
被      告  乙○○
上列被告因傷害案件，經檢察官提起公訴（97年度偵字第19091
號），本院判決如下：
    主  文
乙○○傷害人之身體，處拘役伍拾伍日，如易科罰金，以新臺幣
壹仟元折算壹日。
其餘被訴部分公訴不受理。
    事  實
一、乙○○與丁○○前為男女朋友，於民國97年6 月26日晚上10
    時許，在乙○○位於桃園縣桃園市○○路62號住處1 樓，雙
    方因當日晚間乙○○返家之際未替丁○○攜帶晚餐之細故發
    生口角，乙○○竟基於傷害人之身體之犯意，以右手徒手毆
    打丁○○頭部左上側，致丁○○受有頭部挫傷之外傷傷害。
    嗣經丁○○報警處理，始悉上情。
二、案經丁○○訴由桃園縣政府警察局桃園分局報告臺灣桃園地
    方法院檢察署檢察官偵查起訴。
    理  由
甲、證據能力部分
一、按被告以外之人於審判外之言詞或書面陳述，除法律有規定
    者外，不得作為證據；被告以外之人於偵查中向檢察官所為
    之陳述，除顯有不可信之情況者外，得為證據；被告以外之
    人於檢察事務官、司法警察官或司法警察調查中所為之陳述
    ，與審判中不符時，其先前之陳述具有較可信之特別情況，
    且為證明犯罪事實存否所必要者，得為證據；再被告以外之
    人於審判外之陳述，雖不符刑事訴訟法第159 條之1 至第15
    9 條之4 之規定，而經當事人於審判程序同意作為證據，法
    院審酌該言詞陳述或書面陳述作成時之情況，認為適當者，
    亦得為證據。當事人、代理人或辯護人於法院調查證據時，
    知有第159 條第1 項不得為證據之情形，而未於言詞辯論終
    結前聲明異議者，視為有前項之同意。刑事訴訟法第159 條
    第1 項、第159 條之1 第2 項、第159 條之2 、第159 條之
    5 分別定有明文。又刑事訴訟法第159 條之2 所謂「具有較
    可信之特別情況」，應依陳述人於陳述時之「外部情況」是
    否具有可信性決定之，所謂「外部情況」係指就詢問有無出
    於不正方法、陳述是否出於非任意性、有無違反法定障礙事
    由期間不得詢問及禁止夜間詢問之規定、詢問時是否踐行應
    先告知義務、警詢筆錄所載與錄音或錄影內容是否相符等情
    ，且必須依據陳述人之觀察、記憶、表達是否正確、陳述人
    有無虛偽陳述之動機，及對照同一待證事項之其他經過詰問
    證人之證述是否相同，有無矛盾之處而加以綜合決定（最高
    法院94年度臺上字第1653號判決意旨參照）。經查：
（一）本件證人丁○○、林志憲、甲○○、何翊鳳分別於檢察官
      訊問時經具結後所為之證述，其性質雖屬傳聞證據，惟本
      院審酌證人丁○○自稱係事實欄一、（一）所示傷害犯行
      之被害人；證人林志憲、甲○○均為丁○○之子，並均陳
      稱曾於案發後接獲丁○○以電話告知其遭被告乙○○毆打
      之情，渠等並曾與丁○○一同前往乙○○住處，並陪同丁○○前至醫院就診；證人何翊鳳自稱係於案發當晚搭載丁○○自乙○○處返家之人。是依證人丁○○之陳述，其乃
      親身經歷本案事實欄一、（一）所示犯行發生經過全部之
      人；證人林志憲、甲○○、何翊鳳則曾於案發後見聞證人
      丁○○之身心狀態，渠等證詞對認定犯罪事實之存否均有
      其必要性，且上開證人於檢察官偵查中，均經檢察官分別
      諭知證人有具結之義務及偽證之處罰並命朗讀結文具結擔
      保其證言之真實性後，以證人身分，於檢察官面前完整、
      連續陳述其親身經歷，且查無違法取證之瑕疵存在，應無
      顯不可信之情形，依刑事訴訟法第159 條之1 第2 項之規
      定，自得為證據。
（二）證人丁○○於警詢中所為證述，雖亦屬傳聞證據，惟該詢
      問過程查無違法取證之瑕疵存在，證人丁○○於警詢時之
      證述係出於其自由意志。再者，本院審理中業已傳喚丁○○到庭以證人身分作證，並准許被告對該證人當庭及先前
      陳述進行詰問，此有本院審判筆錄在卷可考。即已賦予被
      告對於上開證人對質詰問機會，因之，參諸刑事訴訟法15
      9 條規定之立法意旨原即在保障被告之對質詰問權以觀，
      證人丁○○上開審判外之證述既已經被告於本院審理中經
      交互詰問予以核實，則上開證人於審判外陳述與審判中之
      證述意旨相符之部分，其屬傳聞證據之瑕疵，應已治癒，
      業可認非仍屬傳聞，而更無依該條規定排除之必要。
二、另本件認定事實所引用之敏盛綜合醫院98年10月2 日敏醫字
    第0980003274號函及函附之醫師回覆意見表與相關病歷、敏
    盛綜合醫院97年6 月28日、97年9 月13日診斷證明書，則為
    醫師於執行醫療業務時及通常業務過程所需製作之證明文書
    、紀錄文書，復無證據顯示該病歷及診斷證明書有詐偽或虛
    飾之情事，且均與檢察官主張之事實具有關聯性，另核無刑
    事訴訟法第159 條之4 第2 款所定顯有不可信之特別情況，
    亦均認具證據能力。
乙、認定犯罪事實之依據及理由
一、訊據被告乙○○矢口否認有何傷害犯行，辯稱：我與丁○○
    已經認識很久，以前是男女朋友。案發當天丁○○生氣我沒
    有買便當給她吃，就衝過來踹我，我只是為了避免她把機器
    打壞而擋一下，不可能造成頭部外傷云云。惟查：
（一）上揭犯罪事實，業據證人丁○○於警詢中證稱：「（警問
      ：他因為何原因會打你？）因為乙○○有開店（舒痛天使
      第一家），是一家類似醫療美容的店，他叫我到他店裡掃
      地，1 天100 元，可是他卻要求我要煮飯、掃廁所、整理
      環境，我雖然感到不舒服，卻也幫他打掃了好幾天，不過
      6 月26日那天乙○○跟他哥哥出去吃飯，我晚間6 時40分
      就過去打掃及幫忙顧店，結果我餓著肚子餓到晚間9 時40
      分許，乙○○和他的哥哥回來了，卻沒有給我帶任何食物
      回來，我就問他我幫忙他那麼久，為什麼他都沒有幫我帶
      食物回來，他聽了之後就跟我起了口角，然後他就用他的
      右手大力的甩到我的左邊頭部，導致我頭部腫痛。」等語
      ，於97年9 月11日檢察官訊問時證稱：「（檢察官問：97
      年6 月26日下午10 時 許，在桃園縣桃園市○○路62號，
      乙○○如何傷害你？）我6 月時有陸續到被告家裡幫忙，
      在當天我已經工作一個晚上，都沒有吃飯，被告與他哥哥
      外出用餐回來後，並沒有帶我的晚餐，我質問被告為何沒
      有順便帶我的晚餐，被告回我是他哥哥請客，我就說我明
      天不來了，我就穿鞋子要回去後，被告就用左手用力打我
      左邊頭部，然後我就搭何翊鳳的車子回家。」等語、本院
      審理中證稱：「... 我每天連續給他掃地，1 天100 元的
      掃地費，還要我掃廁所，我說『我明天不來了』，97年6
      月26日他是很大力的這樣子打，就罵三字經，然後我就趴
      在地上了，我頭很暈，頭很痛，一直想要吐，覺得不對，
      我回到家裡就不對了，然後就吐了，頭暈，就趕快打電話
      給我兩個兒子林志憲、甲○○，他們就趕快過來，他們來
      了就帶我去找乙○○理論，他遲遲不開門，過了很久才開
      門，沒想到他打人的反而說他被打，他就報警，然後2 個
      大樹派出所的警察就來了，我說我被打，然後就送我到敏
      盛醫院看看。97年6 月26日晚上被告用右手高舉用力揮打
      我的頭部左上側，我就被他打到地上爬不起來，就是很大
      力的打一次，我就倒地了，很重的打，我就爬不起來了，
      他打到我左邊的頭。」等語明確。又證人丁○○於97年6
      月27日凌晨0 時52分許，前往敏盛綜合醫院就診之際，主
      訴於晚間10時許遭人以手毆打，經診斷結果受有頭部外傷
      （head injury ），其傷處位於頭部左前側；嗣於97年6
      月28日晚間10時38分許，再次前往敏盛醫院複診，主訴3
      天前受有頭部外傷，並有頭痛情形，經診斷結果係頭部挫
      傷（head contusion）一節，復有敏盛綜合醫院98年10月
      2 日敏醫字第0980003274號函及函附之醫師回覆意見表與
      相關病歷、敏盛綜合醫院97年6 月28日、97年9 月13日診
      斷證明書等件在卷可稽。經查，病患至醫療院所就診時，
      除非傷勢係涉及該病患自身犯罪情節或另有其他特殊因素
      而恐為人知，否則，患者為使醫師瞭解受傷原因、程度等
      細節，進而為適當之診斷，以求獲得正確之檢驗結果及適
      當之醫療照護，其自當向醫師鉅細靡遺詳實陳述成傷原因
      ，核無甘冒遭受誤診之風險，憑空捏造從未發生之虛情，
      而就受傷時間、原因為虛偽陳述之必要。是以，證人丁○○所稱其於97年6 月27日、28日前往敏盛醫院就診時，經
      診斷其所受有之頭部挫傷等外傷傷害，係於97年6 月26日
      晚間10時許遭被告乙○○在上址住處毆打所致一節，顯非
      子虛。
（二）再者，證人丁○○於98年1 月6 日檢察官訊問時證稱：「
      （檢察官問：97年6 月26日晚上11時，妳打電話給林志憲
      或甲○○？）當天晚上10時40分許，我在乙○○店裡被乙○○打，但因為沒有帶手機，等回到家差不多已晚上11點
      ，我才打電話給林志憲，後來林志憲跟甲○○就陪我去乙○○店裡找乙○○理論，當時乙○○不開門，後來乙○○
      才開門，後來警察也來了，帶我到敏盛醫院。」等語，所
      證曾於97年6 月26日當晚案發後即撥打電話將其遭被告乙○○毆打之事告知其子林志憲、甲○○一節，核與證人即
      丁○○之子林志憲於98年1 月6 日檢察官訊問時證稱：「
      （檢察官問：丁○○是否於97年6 月打電話給你說被打之
      事？）有，時間我忘了，但是是在夏天的時候。（檢察官
      問：97年6 月26日晚上11時許丁○○打電話給你說什麼？
      ）說乙○○用拳頭打她的頭部。」等語；證人即丁○○之
      子甲○○於檢察官訊問時證稱：「（檢察官問：97年6 月
      26 日 晚間11時許丁○○有無打電話給你？）有，有打電
      話給我哥林志憲，也有打電話給我。（檢察官問：丁○○
      告知你何事？）她說她被乙○○打。（檢察官問：乙○○
      打丁○○何部位？）丁○○只有跟我說乙○○用手打他的
      頭部。」、於本院審理中證稱：「（檢察官問：被告開門
      之後，你們有無跟被告說什麼？）我是沒有，我沒有與被
      告說什麼，被告開門之後，我媽媽有問他為何會打她之類
      的，我是沒有多說什麼。」等語，互核一致。再者，證人
      丁○○於97年6 月26日案發當晚撥打電話向其子林志憲、
      甲○○告以上情後，林志憲、甲○○確曾陪同丁○○前往
      乙○○住處瞭解狀況一節，復據被告乙○○及證人丁○○
      、甲○○於本院審理中陳述明確。經查，證人丁○○為被
      告林志憲、甲○○之母，彼此間當具一定信任基礎，是倘
      證人丁○○所受上開頭部挫傷之外傷傷勢，與97年6 月26
      日當晚其在被告乙○○住處內所發生之任何口角爭執或肢
      體碰觸無關，則丁○○豈有甘冒向其子誣指乙○○有上開
      傷害犯行，而於其子林志憲、甲○○陪同其前往乙○○住
      處理論之際，恐因其與乙○○當面對質後，無法就己身傷
      勢之成因自圓其說，騙局立遭拆穿，而在其子面前無地自
      容之風險，僅為構陷相識已久且素有往來之被告乙○○之
      必要？是以，益徵證人丁○○所證其所受頭部挫傷之傷勢
      ，係於事實欄一所示時、地遭被告乙○○毆打所致一節，
      堪信為真。
（三）又查，證人丁○○於97年9 月11日檢察官訊問時固曾證稱
      係遭被告乙○○以「左手」毆打頭部成傷云云。惟查，證
      人丁○○於警詢之初及本院審理中，均證稱係遭被告乙○○以「右手」毆打頭部等語明確，而依案發當時被告乙○○係與證人丁○○面對面對話而生有口角衝突之情觀之，
      證人丁○○傷勢位置既位在頭部左上側，則被告乙○○係
      順勢以右手揮打以致毆擊丁○○之頭部左側，此始與常情
      相符，是堪認證人丁○○前開所證遭被告乙○○以「左手
      」毆打左邊頭部云云，顯係一時口誤所致。再者，證人丁○○於本院審理中固一度證稱未曾將遭被告乙○○毆打一
      事告知案發當晚自乙○○住處搭載其返家之人何翊鳳、嗣
      又改稱曾於何翊鳳搭載其返家之途中向何翊鳳告知上情、
      末又改稱何翊鳳曾表示其目睹被告乙○○毆打丁○○云云
      。惟查，證人丁○○於檢察官訊問時及本院審理之初，業
      均證稱何翊鳳未曾目睹案發經過，且其本身亦未曾向何翊
      鳳告知遭被告乙○○毆打之事，此亦核與證人何翊鳳於檢
      察官訊問時所證情節相符。是以，證人丁○○雖於本院審
      理中，顯隨審理過程中詢答之開展，而就其於案發後曾否
      將遭受被告乙○○傷害之事告知他人，抑或該他人曾否自
      稱目睹案發經過等節有所誇渲，惟殊難僅因證人丁○○此
      部分誇大之詞，即逕認證人丁○○就其於事實欄一所示時
      、地曾遭被告乙○○毆打成傷之證述，當亦有何虛偽不實
      之情存在，而無從據此為被告乙○○有利之認定。
（四）再查，被告乙○○於警詢以迄本院審理中，固均辯稱其於
      案發當晚確與丁○○發生口角爭執，惟其僅出手推證人丁○○，而未曾毆打其頭部云云。然查，被告乙○○於警詢
      中係辯稱：「96年6 月26日那天晚上約9 時30分左右，我
      不知道丁○○為何心情不好，我叫我另一名何姓學員順路
      開車帶她回家，丁○○突然爆怒罵髒話，大力的用腳連續
      踢我所躺的躺椅，也有踢到我，當時我為了保護我及我旁
      邊的能量自救保健的機器，所以我就為了阻止她，我就跟
      她起了衝突，我當時有用手推丁○○的臉阻止她，然後將
      機器移走。」云云，嗣於檢察官訊問時則改稱：「... 我
      當時坐在躺椅上，丁○○就用腳不停踢我的椅子還大叫，
      我趕快起來，因怕機器被丁○○砸毀，所以我制止她就用
      手推開丁○○。我用手推她的肩膀靠近脖子的地方。」云
      云，而就其於案發當日與證人丁○○生有衝突之際，其對
      證人丁○○所為之肢體行為究係為何此一單純而無混淆誤
      認之虞之事實，先稱係「用手推丁○○的臉」、後稱係「
      用手推丁○○肩膀靠近脖子的地方」，所述竟即前後迥異
      ，是被告乙○○前開所辯其於事實欄一所示時、地，僅曾
      出手推擋丁○○一節，顯難認屬實。
（五）末查，被告乙○○固於98年7 月7 日具狀聲請傳喚證人即
      其胞兄丙○○，並於99 年2月25日本院審理中辯稱其胞兄
      於案發當日在樓梯上清楚目擊事發經過，是以該證人當可
      證明被告乙○○於案發當日係為保護丁○○始以手推之，
      而並未毆打丁○○云云。惟查：被告乙○○與證人丁○○
      於97年6 月26日晚間，在乙○○上址住處發生爭執之際，
      被告乙○○之胞兄丙○○確亦身在該住處內，此為被告乙○○與證人丁○○所不爭執。而丙○○於案發當日究否確
      曾目睹事發經過，就被告乙○○本件被訴傷害犯行成立與
      否，至關重要，是在被告乙○○因涉嫌於上揭時、地毆打
      丁○○而涉訟之時，乙○○殊無未曾詢問斯時亦在該住處
      之丙○○曾否眼見事發經過之可能。是倘丙○○確實目擊
      案發當晚情形，且其情復與被告乙○○所辯相同，則被告
      乙○○對此有利於己之證據，於警詢、偵訊之初即迫不及
      待向檢警陳明俾供調查、以圖自清，猶恐未及，豈有竟於
      97年7 月16日警詢當時就此不著一詞，嗣於97年9 月11日
      檢察官訊問時與證人丁○○同時出庭應訊時，在聽聞證人
      丁○○證稱：「（檢察官問：當時被告哥哥有無在現場？
      ）沒有。」等語，而經檢察官詢問其對證人丁○○該次偵
      訊時所言有何意見之際，亦未曾就丁○○指稱乙○○之胞
      兄於案發當日並未在現場一節提出異議，其後於97年10月
      17日、98年1 月6 日檢察官訊問時，就其有證人丙○○可
      資為證一節亦隻字未提，甚且於本院98年4 月17日、98年
      6 月29日準備程序中仍未有任何表示，而遲至98年7 月7
      日、99年2 月25日始突然分別具狀及以言詞陳明欲傳喚曾
      目擊案發當晚情形之胞兄丙○○為證之理？是以，被告乙○○聲請傳喚證人丙○○之用意，及該證人丙○○是否確
      實目睹案發當晚被告乙○○與證人丁○○之爭執經過，已
      均有可疑。況且，證人丙○○於本院審理中證稱其於97年
      6 月26日晚間，與被告乙○○一同返回乙○○之住處後，
      即先行上樓，嗣於樓上聽見證人丁○○之尖叫聲。未幾，
      其即先行就寢，而於睡夢中聽見乙○○與丁○○之爭吵聲
      ，其隨即起身躲於樓梯間察看，而目睹丁○○坐於椅子上
      指罵乙○○，嗣其即下樓請丁○○回家，當時並見丁○○
      之子站立於乙○○住處門口等語明確。依證人丙○○上開
      所證，其躲於樓梯間察看，嗣並下樓與丁○○對話之時，
      係被告乙○○與證人丁○○之衝突業已結束，且丁○○之
      子復已前來乙○○住處之際。是就案發當晚被告乙○○與
      證人丁○○雙方所生之爭執、衝突經過，究否確如被告乙○○所辯一節，證人丙○○實並未目睹一節，洵堪認定。
      是以，被告乙○○為圖佐證證人丁○○頭部所受前述傷害
      與渠等於事實欄一所示時、地發生之爭執無涉所舉之目擊
      證人丙○○，既就案發當晚乙○○與丁○○間之肢體衝突
      情形實未曾目睹而無從為證，則被告乙○○所辯其於前揭
      案發時、地僅曾出手推檔丁○○云云一節，更無從信實。
（六）另查，被告乙○○於本院審理中聲請傳喚王騰萬、陳國雄
      ，以證明告訴人丁○○受有腦震盪之傷害並非被告乙○○
      所造成。惟查，起訴書所載被告乙○○涉嫌徒手毆打丁○○頭部，致丁○○受有腦震盪之傷害之部分，業告訴逾期
      ，且經丁○○當庭撤回告訴，此詳如後述。而本件被告乙○○被訴於96年6 月26日晚間10時許徒手毆打告訴人丁○○之部分，起訴書所載稱之告訴人丁○○所受傷勢係頭部
      外傷，而告訴人丁○○於本件案發後前往敏盛醫院就診，
      經診斷結果亦係受有腦部挫傷之外傷，此均如前述。是以
      ，被告乙○○聲請傳喚證人王騰萬、陳國雄，以證明告訴
      人丁○○腦震盪之傷害為陳年舊傷一節，實與本案無關，
      核無必要，附此敘明。
二、綜上所述，本件事證明確，被告乙○○犯行洵堪認定，應予
    依法論罪科刑。
三、核被告乙○○所為，係犯刑法第277 條第1 項傷害罪。爰審
    酌被告乙○○於案發當時僅因細故與告訴人丁○○發生口角
    ，竟即揮拳毆打丁○○，致丁○○受有頭部挫傷之外傷傷害
    ，所為非是，且犯後矢口否認犯行、態度非佳。幸告訴人丁○○該次所受傷害情節非鉅，兼衡被告之犯罪動機、目的、
    手段等一切情狀，量處如主文示之刑，並諭知易科罰金之折
    算標準。
丙、公訴不受理部分
一、公訴意旨略以：被告乙○○基於傷害人之身體之犯意，於97
    年1 月20日凌晨0 時許，在桃園縣桃園市○○路403 巷26號
    10樓，徒手毆打丁○○之頭部，致丁○○受有腦震盪之傷害
    。因認被告乙○○涉犯刑法第277 條第1 項傷害罪嫌云云。
二、按告訴乃論之罪，其告訴應自得為告訴之人知悉犯人之時起
    ，於6 個月內為之。次按告訴人於第一審辯論終結前得撤回
    其告訴；又告訴已逾告訴期間或告訴經撤回或被告死亡者，
    得不經言詞辯論，逕諭知不受理之判決，刑事訴訟法第237
    條第1 項、238 條第1 項、第303 條第3 款、第5 款、第30
    7 條分別定有明文。
三、經查，本件告訴人丁○○告訴被告乙○○傷害案件，起訴書
    認被告乙○○所為係觸犯刑法第277 條第1 項之傷害罪，依
    同法第287 條前段之規定，須告訴乃論。經查：丁○○於上
    開時、地遭乙○○毆打後，迄97年10月23日、27日、30始分
    別以陳報狀陳述曾於97年1 月20日遭被告乙○○毆打之事實
    ，復於97年11月6 日檢察官訊問時始表示欲就該次傷害行為
    提出告訴，此有上開陳報狀及訊問筆錄等件在卷可稽，是上
    開告訴已逾6 個月之告訴期間，揆諸前開說明，此部分乙○○傷害丁○○犯行部分已告訴逾期。又告訴人丁○○於99年
    2 月25日本院審理中，就上開犯行當庭具狀撤回告訴，此有
    刑事撤回告訴狀1 份附卷可憑。是依前揭條文規定，此部分
    爰不經言詞辯論，逕為諭知不受理之判決。
據上論斷，應依刑事訴訟法第229 條第1 項、第303 條第3 款、
第5 款、第307 條，刑法第277 條第1 項、第41條第1 項前段，
刑法施行法第1 條之1 第1 項、第2 項前段，判決如主文。
中    華    民    國    99    年    9     月    28    日
                  刑事第十一庭法  官  林蕙芳
以上正本證明與原本無異。
如不服本判決應於收受判決後10日內向本院提出上訴書狀，並應
敘述具體理由。其未敘述上訴理由者，應於上訴期間屆滿後20日
內向本院補提理由書( 均須按他造當事人之人數附繕本) 「切勿
逕送上級法院」。
                              書記官  莊凱男
中    華    民    國    99    年    10    月    21    日
附錄法條：
中華民國刑法第277條
（普通傷害罪）
傷害人之身體或健康者，處 3 年以下有期徒刑、拘役或 1 千元
以下罰金。
犯前項之罪因而致人於死者，處無期徒刑或 7 年以上有期徒刑
；致重傷者，處 3 年以上 10 年以下有期徒刑。

司法院資訊處製作；財團法人民間司法改革基金會備份。
